臺灣臺南地方法院刑事判決
110年度訴字第774號
公  訴  人  臺灣臺南地方檢察署檢察官
被      告  黃健信


選任辯護人  郭栢浚律師(法扶律師)
            彭大勇律師(法扶律師)
            林士龍律師(法扶律師)
上列被告因強盜案件，經檢察官提起公訴（110年度偵字第10968
號），本院判決如下：
    主    文
丙○○犯攜帶兇器強盜罪，累犯，處有期徒刑拾年。
    判決要旨
本案為被告第三度強盜他人財物，雖然被告犯罪後態度良好，且
已與被害人達成和解，本院仍認為應依累犯之規定加重其刑，且
無從輕量刑之空間。
    事    實
丙○○於民國110年5月8日凌晨4時50分左右，駕車經過位於台南市
○區○○○路0段000號的「紐柏林自助洗車場」，見甲○（女性）獨
自在內清洗汽車（以下簡稱Ｂ車），認有機可趁，於是下車進入
洗車場關閉電源，手持隨身攜帶的瑞士刀，要求甲○交出身上錢
財，甲○受驚嚇而尖叫，丙○○於是以「我會殺了妳喔」的話語恐
嚇甲○，並將甲○強押到Ｂ車後車門旁。過程中甲○試圖反抗而與丙
○○扭打，丙○○便壓制甲○並將她拖到Ｂ車的前車門旁，並於甲○無
法再行抵抗後開啟Ｂ車前車門，強行取走甲○放置於Ｂ車前座的皮
夾1只(內有甲○的國民身分證、健保卡，以及附表編號1至7所記
載的現金及物品)，得手之後先丟棄甲○的國民身分證與健保卡，
並駕駛自己的汽車離去現場。
    理    由
一、本案有以下的證據足以證明被告犯罪：
  1.被告於警察局、地檢署及法院的自白。
  2.證人甲○在警局及法院的證詞（且與被告的自白大致相符）
    。
  3.扣押筆錄暨扣押物品目錄表2份（記錄警察查扣附表所記載
    物品）、贓物認領保管單（記錄甲○領回警察所查扣附表編
    號1-7所記載的物品）。
  4.台南市立醫院診斷證明書（記錄甲○受有左側上臂、雙側手
    肘及左膝挫傷擦傷；右側小腿挫傷）。
  5.監視器畫面翻拍照片（呈現被告關閉洗車場電源前開車進入
    洗車場、步行進入並移動監視器鏡頭角度、準備關閉洗車場
    電源前的畫面）。
  6.現場及蒐證照片（呈現被告所駕駛汽車的車牌號碼、被告離
    開洗車場的各處身影、在被告住處查扣附表記錄的物品、被
    害人受傷情形的畫面）。
　　
二、論罪：
　1.成立罪名：
　　被告手持足以造成他人受傷死亡的瑞士刀（兇器），以肢體
    暴力強行壓制被害人，使她無法抵抗任令被告取走皮包（及
    裡面財物），屬於攜帶兇器實行強盜行為，構成刑法第330
    條第1項所規定的攜帶兇器強盜罪。
　2.累犯：
　　①根據前科表的記載，被告過往因為軍法逃亡、竊盜、盜匪
      、麻藥、槍炮，以及強盜、偽造文書等案件，經法院各別
      判處有期徒刑確定。部分案件依法減刑之後，先後在監獄
      執行到109年4月27日縮短刑期假釋出獄交付保護管束，並
      於109年6月24日保護管束期滿執行完畢。他在執行完畢後
      未滿1年再犯本罪，符合刑法第47條第1項累犯的規定。
　　②辯護人雖然主張被告犯罪動機情有可原，認為依照司法院
      釋字第775號大法官會議解釋意見，不應該依累犯的規定
      加重處罰。然而，本案是被告第3次觸犯強盜罪名，前兩
      次強盜行為的入監執行又是本案構成累犯的原因，所以本
      案非常不適合量處被告最低度的刑罰，本院認為以累犯的
      規定加重處罰，不會有上述大法官會議解釋所指「行為人
      所受之刑罰超過其所應負擔罪責，（使）其人身自由因此
      遭受過苛之侵害」的情形，因而認為被告仍應該依照累犯
      的規定加重處罰。如此一來，被告自然也沒有依刑法第59
      條減輕刑罰的正當理由。
　　　
三、量刑：
　1.誠如上述說明，本案是被告第3度對他人實施強盜行為，很
    明顯可知前兩次強盜行為的處罰，對被告並沒有警惕改善行
    為的效果。但即便如此，本案仍然沒有從輕量刑的合理原因
    。
　2.被告先後在警局、地檢署及法院，一再陳述他是因為「小孩
    剛滿1歲需要買奶粉、尿布」才下手強盜他人財物。然而本
    案自始至終，被告都只是空口說白話而沒有提出他需要並且
    正在養育小孩的證據。其次，若如被告所說因為他是更生人
    求職困難，不得不以犯罪籌措錢財養家活口，但他卻不選擇
    對被害者人身安全危害程度較小的其他財產性犯罪，而選擇
    最殘暴、最嚴重戕害被害人身心健康的強盜行為獲取不法利
    益。因此，不論被告所陳述的動機是否真實，都不足以作為
    從輕量刑的合理事由。
　3.被告於案發後，透過警察的協助傳遞訊息，而和被害人甲○
    達成協議，在被告致歉之後，甲○同意以被告捐助新臺幣（
    下同）30,000元給公益團體為前提與被告和解（本院卷67頁
    ）。被告除了捐出二手嬰兒推車及嬰兒床之外（本院卷131-
    133頁），雖然又陳述他已經部分現金捐款，但始終未見提
    出證明資料。而被害人雖然與被告達成和解，但仍以書面陳
    述自己「心理衝擊甚鉅，心理創傷尚未復原」（本院卷95頁
    ）。上述對被告有利及不利的情況，本院都應列為量刑的考
    量因素。
　4.綜合上述因素，以及被告的年齡、生活情況、犯罪後態度良
    好等情況，參考被告前兩次強盜行為先後經法院判處有期徒
    刑12年2月及13年，決定量處被告有期徒刑10年。

四、補充說明：
  1.被告犯罪所獲得的財物，都經警察查扣之後發還被害人，所
    以被告在本案並沒有實際獲得不法利益，因此並不需要沒收
    犯罪所得財物。
  2.被告強盜過程所用的瑞士刀，被告陳述已經丟棄（警卷第9
    頁），且不是高單價物品，因此認為不具有刑法上的重要性
    而不加以沒收，以免判決確定後需要耗費行政資源處理此事
    。
　　
依照以上的說明，應該依據刑事訴訟法第299條第1項前段，宣示
主文欄所記載的刑罰。 
本案經檢察官粟威穆提起公訴，檢察官乙○○到庭執行職務。

中　　華　　民　　國　　110 　年　　11　　月　　9 　　日
                    刑事第十庭審判長法  官  劉怡孜
                                    法  官  潘明彥
                                    法  官  陳欽賢

以上正本證明與原本無異。
如不服本判決應於收受本判後20日內向本院提出上訴書狀，並應
敘述具體理由。其未敘述上訴理由者，應於上訴期間屆滿後20日
內向本院補提理由書狀（均須按他造當事人之人數附繕本）「切
勿逕送上級法院」。
  　　　　　　　　　　　　    　　　書記官　劉庭君
中　　華　　民　　國　　110 　年　　11　　月　　9 　　日
附錄本案論罪科刑法條全文：
中華民國刑法第330條第1項（加重強盜罪）
犯強盜罪而有第321條第1項各款情形之一者，處7年以上有期徒
刑。
附表
編號 物品名稱 數量 1 新臺幣仟元紙鈔 5張 2 郵局金融卡 1張 3 玉山銀行信用卡 1張 4 匯豐銀行信用卡 1張 5 永豐銀行信用卡 1張 6 中國信託銀行信用卡 1張 7 星展銀行信用卡 1張 8 愛迪達慢跑鞋 1雙 9 黑色長袖發熱衣 1件 10 藍色牛仔長褲 1件